臺灣高等法院臺中分院民事裁定　100年度抗字第82號
抗　告　人
即　債務人　趙秋虹
送達代收人　謝玨馨
相　對　人
即　債權人　張小蕙
送達代收人　洪仙真
上列當事人間聲明異議事件，抗告人對於中華民國99年12月9日
臺灣臺中地方法院99年度執事聲字第175號所為裁定提起抗告，
本院裁定如下：
    主  文
抗告駁回。
抗告訴訟費用由抗告人負擔。
    理  由
一、查相對人主張抗告人於96年4月間為購買台中市北屯區○○
    ○路之77之11號房屋及座落之同區○○段土地，而委由相對
    人先行墊付價金新台幣（下同）1270萬元，詎相對人代為墊
    付後，抗告人竟拒不返還，相對人擬依法對抗告人請求該筆
    款項，惟相對人頃聞抗告人欲將上開房屋變賣脫產，為恐日
    後有不能強制執行之虞，為此陳明願供擔保聲請對抗告人之
    財產為假扣押，並提出不動產買賣契約書、建物登記謄本影
    本及房仲業者所刊登之相關交易資料等以為釋明。原法院司
    法事務官則於99年10月11日以99年度司裁全字第2555號裁定
    ，准相對人以3,334,000元為抗告人供擔保後，得對於抗告
    人之財產在1000萬元範圍內，為假扣押。抗告人不服，對之
    聲明異議，經原法院於99年12月9日以99年度執事聲字第175
    號裁定駁回其異議，合先敘明。
二、抗告意旨略以：抗告人目前於各家金融機構均無任何不良債
    權債務，且有穩定職業，除有上開北屯區○○○路之不動產
    外，尚有西屯區○○路之不動產，且抗告人並無浪費財產、
    增加負擔、逃匿或移往遠方之情況，是本件並無日後不能強
    制執行或甚難執行之虞。若雙方確有債權債務關係，為何相
    對人無法提出相關資金往來證明文件？再者，抗告人本得自
    由處分個人財產，抗告人縱有委託房仲業者出售不動產，亦
    屬社會常情，豈能以此即謂抗告人規避債務而脫產？相對人
    空言主張抗告人日後有逃逸及隱匿財產之可能，並未提出可
    使信其主張為真實之證據以為釋明，實難認相對人之聲請已
    符合假扣押之要件。乃原裁定未詳予審酌上情而准予相對人
    可就抗告人之財產為假扣押，自有未恰，應予廢棄，並駁回
    相對人之聲請云云。
三、按債權人就金錢請求或得易為金錢請求之請求，欲保全強制
    執行者，得聲請假扣押。假扣押非有日後不能強制執行或甚
    難執行之虞者，不得為之。請求及假扣押之原因，應釋明之
    。前項釋明如有不足，而債權人陳明願供擔保或法院認為適
    當者，法院得定相當之擔保，命供擔保後為假扣押，民事訴
    訟法第522條第1項、第523條第1項、第526條第1項、第2項
    分別定有明文。此所謂請求之原因，依民事訴訟法第 522條
    第 1項規定，係指債權人金錢請求或得易為金錢請求之發生
    緣由；而假扣押之原因，依同法第523條第1項規定，則指有
    日後不能強制執行或甚難執行之虞而言；所謂不能強制執行
    ，如債務人浪費財產、增加負擔，或就財產為不利益處分、
    將成為無資力之情形等是；所謂恐難執行，如債務人將移往
    遠方或逃匿（最高法院99年度台抗字第38號裁定意旨參照）
    。又按債權人聲請假扣押，就假扣押之原因，如絲毫未提出
    能即時調查之證據以釋明者，固應駁回其聲請。惟所謂釋明
    ，乃當事人提出之證據未能使法院達於確信之程度，僅在使
    法院得薄弱之心證，信其事實上之主張大概為如此者為已足
    ，且倘假扣押原因之釋明雖有不足，而債權人陳明願擔保或
    法院認為適當者，仍得命供相當之擔保以補其釋明之不足，
    准為假扣押，此觀民事訴訟法第526條第1項、第2項規定自
    明（最高法院98年度台抗字第95號裁定意旨參照）。查本件
    相對人就抗告人之財產聲請假扣押，業據提出不動產買賣契
    約書、建物登記謄本影本及房仲業者所刊登之相關交易資料
    等為證。觀諸上開書證，除足釋明相對人請求之原因外，依
    其中房仲業者所刊登之相關交易資料，並已有使法院產生薄
    弱之心證認為相對人日後對抗告人有不能執行或甚難執行之
    虞，應認相對人就請求及假扣押之原因均已有釋明。從而原
    法院司法事務官裁定准相對人供擔保後得就抗告人之財產為
    假扣押，自無不當，原法院裁定駁回抗告人之聲明異議，經
    核於法亦無違誤。至抗告人雖另主張若雙方確有債權債務關
    係，為何相對人無法提出相關資金往來證明文件云云，係為
    實體上之爭執，乃屬應待本案解決之問題，非本件假扣押聲
    明異議程序所得審究，抗告人據此主張原法院裁定不當，亦
    非有理。是抗告意旨仍執陳詞指摘原裁定不當，求予廢棄，
    為無理由，應予駁回。
四、據上論結，本件抗告為無理由，爰依民事訴訟法第495條之1
    第1項、第449條第1項、第95條、第78條，裁定如主文。
中    華    民    國   100    年    2     月    23    日
                民事第三庭    審判長法  官  陳照德
                                    法  官  曾謀貴
                                    法  官  朱  樑
以上正本係照原本作成。
再為抗告應以適用法規顯有錯誤為理由。
如提起再抗告者應於裁定送達後10日內向本院提出抗告理由狀（
須按照他造人數附具繕本）並繳納抗告裁判費新臺幣1,000元，
同時委任律師或具有律師資格之關係人為代理人。
                                    書記官  曾煜智
中    華    民    國   100    年    2     月    24    日
                                                      Ａ